【裁判字號】    98,訴,1059
【裁判日期】    991123
【裁判案由】    侵權行為損害賠償
【裁判全文】
臺灣臺北地方法院民事判決              98年度訴字第1059號
原      告  林裕斌
訴訟代理人  謝志乾
被      告  有機園生物科技工程股份有限公司
法定代理人  于建華
訴訟代理人  張玉玲
            廖淑棻
被      告  李秀璠
訴訟代理人  李國豪律師
上列當事人間侵權行為損害賠償事件，經本院於民國99年10月26
日言詞辯論終結，判決如下：
    主  文
被告應連帶給付原告新台幣肆拾柒萬陸仟柒佰陸拾元及自民國九
十八年三月三十一日起至清償日止，按年息百分之五計算之利息
。
原告其餘之訴駁回。
訴訟費用由被告連帶負擔二分之一。
本判決第一項得假執行。但被告如以新台幣肆拾柒萬陸仟柒佰陸
拾元為原告預供擔保，得免為假執行。
原告其餘假執行之聲請駁回。
    事  實
一按因侵權行為涉訟者，得由行為地之法院管轄，民事訴訟法第
  15條第1 項定有明文。本件原告依民法侵權行為之規定起訴請
  求，而其主張之侵權行為地在台北市中正區○○○路○ 段20巷
  1 號前，在本院管轄區域內，依前述規定，本院自有管轄權。
二原告方面
(一)主張：
  被告李秀璠係被告有機園生物科技工程股份有限公司（下稱有
  機園公司）之受僱人，於民國97年9 月9 日上午11點43分左右
  ，駕駛被告有機園公司所有之3717-DZ 號自用小貨車，沿台北
  市中正區○○○路北往南行駛，出差前往台北開會，行至建國
  北路1 段20巷1 號前，不慎撞及原告所有停放於前址人行道之
  BN-11 號大型重型機器腳踏車（下稱系爭機車），致該車受損
  ，原告因而支出之必要修復費用為新台幣（下同）713,350 元
  （零件648,500 元及工資64,850元），且系爭機車因本次事故
  減少價額141,120 元，計算方式如下：出廠年份95年4 月，領
  取牌照日期96年10月4 日，購買價格1,470,000 元，每年折舊
  比例80% ，至97年折舊後價值940,800 元（1,470,000 ×80%
  ×80% ），而事故折損比例約15% ，因此折損價額141,120 元
  （940,800 ×15% ），縱使零件應扣除折舊，亦應依行政院頒
  行之「固定資產耐用年數表」及「固定資產折舊率表」中關於
  自用小客車耐用年數5 年（大型重型機車比照辦理）為基準。
  另原告雖因將系爭機車停放於人行道停車格，而違反道路交通
  安全規則，惟此項規則之立法意旨在避免重型機車影響其他輕
  型機車停放之權利，而非避免遭汽車撞及，與本件事故之發生
  無因果關係，被告以此抗辯原告與有過失並無理由。爰依民法
  第184 條第1 項前段、第188 條第1 項、第196 條、第213 條
  等規定，請求被告連帶賠償854,470 元（修復費用713,350 元
  及減少價值之損失141,120 元及法定遲延利息。
(二)聲明：
  (1)被告應連帶給付原告854,470 元及自起訴狀繕本送達翌日起
    至清償日止，按年息5%計算之利息。
  (2)原告已供擔保，請求依職權宣告假執行。
三被告方面
(一)抗辯：
  (1)被告李秀璠雖受僱於被告有機園公司，但本件事發當日係駕
    駛3717-DZ 號自用小貨車洽辦私事，車上未載貨物，並非執
    行業務，原告不得請求被告有機園公司負連帶損害賠償責任
    。
  (2)原告與普洛吉村有限公司（下稱普洛吉村公司）公司間有寄
    託契約存在，應由普洛吉村公司負責修復。且原告於事發當
    日已要求該公司負修復之責，未實際支付修理費用，自不得
    請求被告賠償此部分費用。又普洛吉村公司係實質當事人，
    其出具之報價單無異原告製作，真實性令人懷疑，維修費用
    未扣除車輛折舊，金額亦有高估。再系爭機車並非新車，縱
    依行政院頒行之「固定資產耐用年數表」及「固定資產折舊
    率表」所定，自用小客車耐用年數為5 年計算，系爭機車於
    97年9月9 日之折舊價值僅743,483 元（1,439,000 ×(5-(2
    +5/12)) ÷5 ＝473,483 ），修理之必要費用僅368,564 元
    （713,350(5-(2+5/12)) ÷5 ＝368,564 ）。另系爭機車減
    少之價額已超過必要之修復費用。
  (3)系爭機車係由原告委託保養之普洛吉村公司負責人張宏森違
    規停放於人行道上，因前輪突出路緣，始遭撞及，原告就本
    件事故之發生與有過失。
(二)聲明：
  (1)原告之訴及假執行之聲請均駁回。
  (2)如受不利之判決，願供擔保聲請宣告免為假執行。
四兩造不爭執事項如下：
(一)被告李秀璠於97年9 月9 日上午11點43分左右，駕駛3717-DZ
  號自用小貨車，沿台北市中正區○○○路北往南行駛，行至建
  國北路1 段20巷1 號前，撞及原告所有停放在普洛吉村公司營
  業所前人行道之系爭機車，系爭機車因而受損。
(二)被告李秀璠係被告有機園公司之受僱人。
五兩造爭執要點及本院之判斷
(一)按因過失，不法侵害他人之權利者，負損害賠償責任，民法第
  184條第1項前段定有明文。被告李秀璠於前述時地為閃避前方
  車輛，失控撞及路樹，再擦撞路緣，繼而撞及系爭機車，致系
  爭機車受損，就本件事故之發生有過失之情，業據被告李秀璠
  於本院行言詞辯論時自認（本院卷(一)第40頁），被告有機園公
  司對此亦未爭執，是被告李秀璠應就其過失致系爭機車受損，
  負過失侵權行為損害賠償責任，已堪認定。
(二)被告李秀璠於事發當時是否係執行業務？
  (1)依證人即普洛吉村公司負責人薛文彬到庭結證稱：其於97
    年9 月9 日上午並未目擊車禍發生之過程，事後才出去查看
    ，被告李秀璠駕駛TOYOTA白色廂型車，並表示來台北開會，
    因路況不熟，為閃避前方車輛才肇事，後來李秀璠的同事到
    場將車上貨物搬走，並將該車開走等語（見本院卷(一)第134
    頁反面至第135 頁）。證人即普洛吉村公司會計謝伶慧到
    庭結證稱：其當天在公司，聽到聲響才出去看，被告李秀璠
    坐在車內講電話，沒有馬上下車，警察到場才下車，大約下
    午3 點左右，被告李秀璠的公司有開車到場，將被告李秀璠
    駕駛車內貨物搬到八德路門市，貨物外觀是紙箱，因為被告
    李秀璠跟警察說車內的貨物是在長安東路載到車上的，又表
    示她是來台北出差等語（見同卷第185 頁反面至第186 頁）
    。證人陳碧梅到庭結證稱：其當天去菜市場，經過系爭機
    車停放之地點，聽到碰的一聲才回頭看到系爭機車倒地，沒
    有看到被告李秀璠，警察到場時看到才看見被告李秀璠在講
    電話，後來看到有人從該部車內搬貨。因為有2 名男子穿一
    樣的白色上衣，從車後門搬出已經封好的紙箱，且被告李秀
    璠跟警察說她是來台北出差，所以認為是在搬貨等語（見同
    卷第184 頁反面至第185 頁）。經核上述證詞可知，被告李
    秀璠於事發後立即向證人薛文彬表示其駕車來台北之目的為
    開會，並向前往現場處理之警員供稱係北上出差。參以被告
    李秀璠自承被告有機園公司在京華城附近的八德路設有門市
    ，其大約3 個月前往一次（見本院卷(二)第127 頁反面），則
    事發地點與門市近在咫尺，應可認定當日被告李秀璠駕車北
    上之目的係在為被告有機園公司執行職務無疑。
  (2)又依證人即普洛吉村公司員工林文川到庭結證稱：其當天看
    見被告李秀璠駕駛一部TOYOTA白色廂型車由北往南開，突然
    由中間車道靠外側車道並開上人行道，當時前方無其他車輛
    ，距離前方號誌尚有100 公尺遠，先撞到路樹，才撞到系爭
    機車，其走出查看時，被告李秀璠在講電話，沒有下車，說
    要等警察來再處理，直到警察到場，請被告李秀璠出示證件
    ，才知道是公司車。後來被告李秀璠的同事有到場將該部白
    色廂型車後方的貨物搬走，並將該車開走等語（見本院卷(一)
    第134 頁反面至第135 頁反面）。證人黃張弘亦到庭結證稱
    ：其當天在事發地點附近擺攤，一部白色車子經過其面前，
    車內之人在講電話，經過約1 、2 秒就聽到碰的一聲，出去
    看時，看到機車店門口倒了好幾輛機車，走過去時，被告李
    秀璠還車上講電話，沒有下車。過了2 、3 個小時，一部小
    轎車停在該部白色車子後面，有2 個男子打開白色車的車廂
    門搬出紙箱，有1 箱以上，其中1 名男子穿著白色襯衫等語
    （見本院卷(一)第156 頁至第同頁反面），參以證人謝伶慧、
    陳碧梅前述證言可知，當日事發後確有2 名身著白色上衣之
    男子，自3717-DZ 號自用小貨車後方搬運數箱紙箱包裝之物
    品離去，被告李秀璠甚至向警員陳稱車內的貨物是自長安東
    路口載運，益徵被告李秀璠北上之目的並非遊玩，而係在為
    被告有機園公司執行職務。至被告有機園公司所提被告李秀
    璠於97年9 月之出勤表（本院卷(一)第47-1頁）中，僅有「李
    秀璠」之簽名，可輕易於任何時間填載，且其上毫無任何主
    管確認之紀錄，被告李秀璠又自承係管理人員，無固定上下
    班時間（見本院卷(一)第40頁），則被告李秀璠於該張出勤表
    簽名實無意義，尚不足以作為有利被告有機園公司之認定。
  (3)按受僱人因執行職務，不法侵害他人之權利者，由僱用人與
    行為人連帶負損害賠償責任，民法第188 條第1 項前段定有
    明文。被告李秀璠於事發當日北上之目的係在為被告有機園
    公司執行職務已詳述如前，原告本於侵權行為法則請求被告
    有機園公司負連帶賠償之責，自屬有據。
(三)原告將系爭機車違規停放於人行道停車格之行為，就本件事故
  之發生是否與有過失？又系爭機車前輪是否越出路緣？如有，
  其就本件事故之發生是否與有過失？
  道路交通安全規則第99條之1 規定：「汽缸總排氣量550 立方
  公分以上之大型重型機器腳踏車，應比照小型汽車適用其行駛
  規定。但另設有標誌、標線或號誌特別管制者，應依其指示行
  駛。」是汽缸總排氣量550 立方公分以上之大型重型機器腳踏
  車僅可停放於小型車停車格，不得停放於機車專用停車格，固
  據台北市停車管理工程處以98年9 月2 日北市停企字第098360
  89600 號函說明在卷（本院卷(一)第152 頁），原告對於其於事
  發當時，將系爭機車停放於台北市○○○路○ 段20巷1 號前人
  行道之機車專用停車格內之事實，亦不爭執。惟系爭機車停放
  之地點乃人行道，而被告李秀璠駕駛者為小型車，應依規定行
  駛於道路，原告縱有違規之情，亦未影響被告李秀璠行車之路
  權，被告李秀璠竟失控逾越路緣，衝撞停放在人行道之系爭機
  車，顯係因其個人疏未注意所發生之交通事故，與原告違規停
  放系爭機車間毫無關聯。再依台北市○○○○○道路交通事故
  調查卷宗內照片5 、6 （原卷為彩色照片）觀之，系爭機車緊
  鄰遭被告李秀璠撞及之路樹，且倒地後，前輪仍在人行道以內
  ，與路緣亦尚有距離，並無被告所辯系爭機車前輪突出路緣之
  情形。況以被告李秀璠先失控衝撞路樹，再擦撞路緣，繼而撞
  及系爭機車之肇事經過，顯亦非因系爭機車前輪越出路緣所致
  ，被告執此抗辯原告與有過失，即無理由。
(四)原告請求之損害賠償金額是否必要且合理？
1.減少價額部分：按不法毀損他人之物者，被害人得請求賠償其
  物因毀損所減少之價額。民法第196 條定有明文。查系爭機車
  屬大型重型機器腳踏車，於95年4 月間出廠，有行車執照影本
  在卷可稽（98年度北調字第156 號卷第9 頁）。依台北市機車
  商業同業公會大型重型機車組99年1 月28日北市機會重棟字第
  001 號函覆之試算表（下稱試算表）所示，依與系爭機車同型
  同年份出廠之大型重型機車市場行情，新車價格為1,439,000
  元，至97年時折舊後價值約為96萬元，倘係事故車，折舊後僅
  值65萬元（見本院卷(二)第36頁），據此，系爭機車因本次事故
  減損之價額為30萬元。被告雖抗辯該份試算表未斟酌系爭機車
  實際哩程數，惟經證人賴文棟即出具前述試算表之鑑定人到庭
  結證稱：其製作前述試算表時，係以大型重型機器腳踏車正常
  使用之里程數判斷，一般一年行駛公里數大約8 千至1 萬公里
  ，以二手車之市場來說，必須看到車輛的實際情況才能了解引
  擎及零件耗損情形，憑以判斷價格等語（同卷第87頁反面），
  而系爭機車業經修復，自無從提供事故發生時之狀態供證人賴
  文棟或其他鑑定機關判斷，本院認前述試算表既以大型重型機
  器腳踏車正常使用之里程數判斷，應可採信。是原告關於系爭
  機車減少價額僅請求賠償141,120 元，為有理由，應予准許。
2.修復費用部分：按負損害賠償責任者，除法律另有規定或契約
  另有訂定外，應回復他方損害發生前之原狀。因回復原狀而應
  給付金錢者自損害發生時起，加給利息。前述第1 項情形，債
  權人得請求支付回復原狀所必要之費用，以代回復原狀。民法
  第213 條定有明文。且債權人依前條第3 項請求時，不以債權
  人已支付此項費用為必要，被告一再爭執原告未實際支付系爭
  機車之修理費用，與本件無涉，首先敘明。
  (1)原告請求修復費用713,350 元，業據其提出普洛吉村公司出
    具之報價單可憑（98年度北調字第156 號卷第19頁），而國
    內大型重型機車仍屬稀有，尚未普及，具有維修保養專業知
    識之車行有限，該公司既為寶馬國際維德有限公司（BMW ）
    之經銷商，復受原告之託保養系爭機車，堪認甚具有修復系
    爭機車之專業能力。又該份報價單上所列修復項目，與證人
    薛文彬證稱系爭機車受損情形為車頭大燈、外殼斷裂、前叉
    、前輪變形、保險桿、行李箱受損、引擎護蓋破裂等語（本
    院卷(一)第135 頁），證人林志川證稱系爭機車右前葉子板、
    保險桿、右邊後視鏡毀損等語（同卷第135 頁反面），及系
    爭機車左前方遭撞及後，右側倒地所可能導致損害之位置相
    符，則報價單所列修復項目自均屬必要費用。
  (2)惟前述修復費用之零件部分既以新零件更換破損之舊零件，
    則原告以修理費作為損害賠償之依據時，自應扣除零件折舊
    部分始屬合理。基於大型重型機器腳踏車之稀有性，與一般
    機車之市場價格迥異，佐以道路交通安全規則第99條之1 明
    定此類機車所應遵循之規則，均比照小型汽車之規定，本院
    認為於計算系爭機車之零件折舊時，應以自用小客車之計算
    方式為依據。依行政院所頒「固定資產耐用年數表」及「固
    定資產折舊率表」之規定，第2 類交通及運輸設備、第3 項
    陸運設備之規定，自用小客車之折舊年限為5 年，依定率遞
    減法折舊率為千分之369 ，而最後1 年之折舊額，加歷年折
    舊累積額，其總和不應超過該資產成本原額之10分之9 。系
    爭機車屬大型重型機器腳踏車，95年4 月間出廠等情，前已
    詳述。因原告未能舉證證明其取得系爭機車之實際金額及時
    間，故以前述試算表所列新車價格1,439,000 元為系爭機車
    之價值，及監理機關核發牌照之日期即95年9 月29日為取得
    時點，並憑以為計算折舊之依據。則系爭機車於本件事故發
    生之日即97年9 月9 日，已使用1 年又11個月，據此，前述
    修復費用中零件部分應折舊377,710 元【計算式：第1 年折
    舊額：648,500 ×0.369 ≒239,297 。第2 年之11月折舊額
    ：(648,500 -239,297)×0.369 ×11÷12≒138,413 。元以
    下均四捨五入。二者合計377,710 元(239,297+138,413) 】
    ，即零件部分僅得請求270,790 元(648,500-377,710) ，加
    計工資64,850元，共335,640 元。是原告請求之修復費用，
    在335,640 元之範圍內應屬可採，逾此部份之請求即無理由
    。
(五)綜上所述，原告本於侵權行為之法律關係，請求被告連帶給付
  476,760 元【計算式：141,120 +335,640】，及自起訴狀繕本
  送達之翌日（即98年3 月31日）起至清償日止，按年息5%計算
  之利息部分，為有理由，應予准許，至原告逾此部分請求，為
  無理由，應予駁回。又本判決主文第1 項所命被告給付原告之
  金額未逾50萬元，依民事訴訟法第389 條第1 項第5 款規定，
  應依職權宣告假執行。而被告陳明就原告勝訴部分願供擔保，
  聲請宣告免為假執行，核無不合，爰酌定相當之擔保金額，予
  以准許。至原告敗訴部分，其假執行之聲請已失其附麗，應予
  駁回。另原告前向台中地方法院提供之擔保金額與本件無關，
  併此敘明。
六本件事證已臻明確，兩造其餘攻擊防禦方法，及未予援用之證
  據，經本院斟酌後，認均不足以影響本判決之結果，自無逐一
  詳予論駁之必要，附此敘明。
七訴訟費用負擔之依據：民事訴訟法第79條、第85條第2項。
中    華    民    國    99    年    11    月    23    日
                  民事第六庭    法  官  邱蓮華
以上正本係照原本作成。
如對本判決上訴，須於判決送達後20日內向本院提出上訴狀。如
委任律師提起上訴者，應一併繳納上訴審裁判費。
中    華    民    國    99    年    11    月    23    日
                                書記官  黃曼琳

司法院資訊處製作；財團法人民間司法改革基金會備份。
